【裁判字號】    90,訴,2142
【裁判日期】    900817
【裁判案由】    損害賠償
【裁判全文】
臺灣臺中地方法院民事判決  九十年度訴字第二一四二號
    原      告  丙○○
    被      告  乙○○
                甲○○
右當事人間請求損害賠償事件，本院判決如左：
    主      文
被告應連帶給付原告新台幣陸拾萬元及自民國九十年六月八日起至清償日止，按年息
百分之五計算之利息。
原告其餘之訴駁回。
訴訟費用由被告連帶負擔五十分之七，餘由原告負擔。
本判決於原告以新台幣貳拾萬元為被告供擔保後，得假執行。
原告其餘假執行駁回。
    事      實
甲、原告方面：
  一、聲明：被告應連帶給付原告新台幣（下同）四百四十八萬元及自起訴狀繕本送
      達翌日即民國九十年六月八日起至清償日止，按年息百分之五計算之利息。並
      陳明願供擔保請准予假執行。
  二、陳述：
    （一）被告甲○○係原告之妻，而被告乙○○明知被告甲○○係有配偶之人，二
          人竟各基於概括犯意，於民國八十八年七月十五日、十九日及同年十月二
          十三日，在乙○○位於臺中市○○路○段二十八號十五樓住處，連續相、
          通姦三次。迨至同年十二月底，原告自被告甲○○與家人聯絡之通話內容
          中，得知被告通姦之事，復於八十九年初某日，在其與被告甲○○位於臺
          中縣大雅鄉○○○路三十七巷二號四樓住處，發現被告通姦過程之便條紙
          ，案經原告訴由臺灣臺中地方法院檢察署檢察官偵查起訴，經本院九十年
          度易字第二三一號刑事判決，各處被告五月有期徒刑 。
    （二）原告於其與被告甲○○婚姻關係中，支出之金額及損失如後：
          １為被告甲○○經營商店計支付一百零九萬元。
          ２替被告甲○○購買之汽車，貸款三十五萬元。
          ３原告因被告間之姦情，導計有工作損失九十八萬元及工作賠償三十萬元
            。
          ４原告月入七、八萬元，與被告甲○○生有一子，有自有房屋，基地登記
            與被告王蘭名下，原告因被告間之姦情，精神甚為痛苦，為此請求精神
            慰撫金二百萬元。
  三、證據：提出本院九十年度易字第二三一號刑事判決為證。
乙、被告方面：
  一、聲明：駁回原告之訴及假執行之聲請。
  二、陳述：被告乙○○已半年沒有工作，有棟貸款四百八十萬元之共有房屋，目前
      育有一子。被告甲○○現無收入，實無力賠償原告請求之損害金額。
丙、本院依職權調閱九十年度易字第二三一號妨害家庭刑事卷宗。
    理      由
一、被告甲○○係原告之妻，而被告乙○○明知被告甲○○係有配偶之人，二人竟各
    基於概括犯意，於民國八十八年七月十五日、十九日及同年十月二十三日，在乙
    ○○位於臺中市○○路○段二十八號十五樓住處，連續相、通姦三次。經原告訴
    由臺灣臺中地方法院檢察署檢察官偵查起訴，經本院九十年度易字第二三一號刑
    事判決，各處被告五月有期徒刑等事實。業據其提出刑事判決為證，均為被告所
    不爭執，經本院調閱該妨害家庭刑事卷宗，查明屬實，堪信為真實。
二、按因故意或過失不法侵害他人之權利者，負損害賠償責任。又不法侵害他人基於
    配偶關係之身分法益而情節重大者，被害人雖非財產上之損害，亦得請求賠償相
    當之金額。民法第一百八十四條第一項前段、第一百九十五條第三項分別定有明
    文。被告甲○○係原告之妻，因被告上揭之通姦行為，已不法侵害原告基於配偶
    關係之身分法益，而其情節堪稱重大，既如前述。揆諸前揭說明，原告自得依據
    侵權行為之法律關係請求被告負連帶賠償責任。本院茲就原告所為之請求事項，
    審酌如後：
  （一）財產損害部分
        次按當事人主張有利於已之事實者，就其事實有舉證之責任，民事訴訟法第
        二百七十七條定有明文。又損害賠償之債，以有損害之發生及有責任原因之
        事實，並二者之間，有相當因果關係為成立要件。故原告所主張損害賠償之
        債，如不合於此項成立要件者，即難謂有損害賠償請求權存在，最高法院四
        十八年台上字第四八一號著有判例。原告雖主張其為被告甲○○經營商店計
        支付一百零九萬元、購買之汽車貸款三十五萬元、因被告間之姦情導致工作
        損失九十八萬元及工作賠償三十萬元云云，惟其就該有利於已之事實，迄今
        均未舉證證明其有上揭之損害，況原告所請求之上開損害，與被告間之通姦
        行為，兩者間難謂有相當之因果關係，是原告依據侵權行為之法律關係請求
        上開損害，於法無據。
  （二）精神慰撫金部分
        被告甲○○係原告之妻，因被告上揭之通姦行為，已不法侵害原告基於配偶
        關係之身分法益，而其情節堪稱重大，此對原告有重大打擊，其精神甚感痛
        苦。原告月入七、八萬元，與被告甲○○生有一子，有自有房屋，基地登記
        與被告王蘭名下。反觀被告乙○○已半年沒有工作，有棟貸款四百八十萬元
        之共有房屋，目前育有一子；另被告甲○○現無工作收入。本院斟酌原告係
        被告甲○○之配偶，及兩造之地位及經濟狀況等關係，認原告請求精神慰撫
        金六十萬元，即屬正當，應予准許，逾此部分之請求為無理由，應予駁回。
三、綜上所論，原告依侵權行為之法律關係，請求被告連帶賠償六十萬元，及各自起
    訴狀繕本送達之翌日即九十年六月八日起至清償日止，按年息百分之五計算之利
    息，即屬正當，應予准許，逾此部分之請求為無理由，應予駁回。
四、原告陳明願供擔保聲請宣告假執行，就原告勝訴部分，經核無不合，爰酌定相當
    擔保金額准許之；至原告敗訴部分，假執行之聲請失所附麗，應予併駁回。
五、據上論結：本件原告之訴為一部有理由，一部無理由，依民事訴訟法第七十九條
    但書、第八十五條第二項、第三百九十條第二項判決如主文。
中      華      民      國    九十      年      八      月      十七    日
                                        臺灣臺中地方法院民事第一庭
~B法      官  林洲富
右為正本係照原本作成
如不服本判決，應於判決送達後二十日內，向本院提出上訴狀。
中      華      民      國    九十      年      八      月      十七    日
~B法院書記官  程麗敏


司法院資訊處製作；財團法人民間司法改革基金會備份。
